【裁判字號】    97,易,3491
【裁判日期】    971231
【裁判案由】    公共危險等
【裁判全文】
臺灣臺北地方法院刑事判決              97年度易字第3491號
公  訴  人  臺灣臺北地方法院檢察署檢察官
被      告  甲○○
上列被告因公共危險等案件，經檢察官提起公訴（97年度偵字第
20512號），本院判決如下：
    主  文
甲○○放火燒燬自己所有之紙箱及雜物，致生公共危險，累犯，
處有期徒刑參月，如易科罰金以新台幣壹仟元折算壹日。又損壞
他人之大門玻璃，足以生損害於他人，累犯，處拘役參拾日，如
易科罰金以新臺幣壹仟元折算壹日。
    事  實
一、甲○○前因恐嚇危害安全案件，經台灣高等法院以九十五年
    度上訴字第一三０八號判決判處有期徒刑二月確定，於民國
    九十五年十月十七日易科罰金執行完畢。竟仍不知警惕，於
    九十七年九月五日凌晨四時許，駕駛車號BU-7886號貨車，
    前往臺北市中山區○○○路○段十三巷與中山北路二段十一
    巷口附近停放，並基於放火燒燬自己所有物之犯意，於該車
    後方堆置自己所有之紙箱及雜物，其明知現場建物林立，有
    人車居住往來，且巷道兩邊停有車輛，其於車輛後方堆置雜
    物，若未加圈圍，稍有不慎即足以引燃車輛油箱汽油，或因
    風勢助長火苗竄燒，然其仍持打火機點燃紙箱，使紙箱與該
    堆雜物起火燃燒，其並攀折路旁之樹枝丟入該雜物堆內，致
    生足以釀成火災之公共危險。嗣經消防隊員到場撲滅，並在
    附近逮捕甲○○並扣得打火機一個。甲○○經警逮捕後，被
    送往臺北市中山區○○○路○段一一０號之臺北市政府警察
    局中山分局中山一派出所（下稱中山一派出所）製作筆錄，
    於派出所期間，甲○○另行基於毀損之犯意，以腳猛踹該所
    大門，致令該處玻璃破裂而不堪使用，足以生損害於該派出
    所。
二、案經臺北市政府警察局中山分局報告台灣台北地方法院檢察
    署檢察官偵查起訴。
    理  由
一、查被告甲○○對於證人陳文政於檢察官偵訊時經過具結所為
    之證述，並不爭執證據能力，故該供述證據自有證據能力。
    又被告對於卷附之火災原因調查報告書及員警在前揭派出所
    拍攝之現場照片，亦不爭執證據能力，故該等證據亦有證據
    能力。至被告雖對上述火災原因調查報告書所附之現場照片
    有所爭執，然審酌照片係傳達照相當時現場情況，而透過照
    片傳達的情形與現場真實情況，在內容上的一致性，是透過
    科學、機械之方式，對於所拍攝內容為忠實且正確之記載，
    換言之，照片並不存在人對現實情形的知覺、記憶所經常發
    生的表現錯誤，是照片之性質並非供述證據，則無傳聞法則
    之適用。此外，上開照片係台北市政府消防局隊員至現場勘
    查時拍攝之照片，附錄於前揭火災原因調查報告書內，核屬
    公務員在執行職務時採證所得之證物，本案並無相關證據足
    證上開照片有經偽造變造之情形，是上開照片亦應有證據能
    力。
二、訊據被告甲○○固承認有於前揭時、地持打火機點燃其所有
    之紙箱燃燒，嗣後被送至中山一派出所，其有用腳將該所大
    門玻璃踹破之事實，惟否認有何公共危險及毀損之犯行，辯
    稱：其有準備水及滅火器，當天有先用滅火器滅火，也有潑
    水，但是起火點還在冒煙，所以就打電話叫消防車，其等消
    防車來才走，後來在南京東路被警察攔下來，帶其到派出所
    ，其手被銬住腫起來，所以才用腳踹派出所大門云云。經查
    ：
(一)、被告在案發現場持打火機點燃紙箱、雜物等情，業據證人陳
    文政於檢察官偵訊時具結證述明確，其稱：我在中山北路二
    段二七巷六號大廈任管理員，案發當天凌晨四時許，聽到有
    人用手機報案說失火，我走出去看，看到有人在折大廈門前
    的樹枝，我問他折樹枝做什麼，他說這樣不行嗎，我說不行
    他就離開了，我循他的路徑，看到他的貨車後面堆放雜物並
    點火，點火地點在我們大樓左前方。消防隊來之後叫大樓的
    人提桶水給他撲滅等語（偵查卷第86至87頁），足見被告確
    有於深夜在住宅區點火燃燒紙箱等易燃物，且斯時該紙箱雜
    物業已起火燃燒並未完全撲滅之事實。其次，本案發生火災
    之原因，經臺北市政府消防局調查後，就起火處之研判認係
    台北市中山區○○○路○段二七巷四號前路邊之雜物堆，起
    火原因據現場調查結果，火災時間並無環保清潔人員在附近
    打掃街道，研判該雜物堆係遭人移置該處。再目擊者陳文政
    表示看見有人將車停在上址，不久就看到嫌疑人打電話報案
    ，雜物堆已起火燃燒，嫌疑人又打算折大廈旁之樹枝拿去燒
    等語。經勘查時發現起火處有被折斷之樹葉殘枝。現場經採
    集部分燒燬物攜回，送驗證物經鑑析結果，雖未檢出石油系
    促燃劑，然該處之雜物若無火源，實無起火燃燒之條件存在
    ，故研判該址路邊之雜物堆遭明火引燃，致起火燃燒之可能
    性較大，有該局97年10月13日北市消調字第09733513500號
    函暨所附之火災原因調查報告書一份在卷可稽（偵查卷第43
    至70頁），足見本案起火原因確係被告以打火機點燃其自備
    之紙箱雜物無誤。再觀諸上開火災原因調查報告書所附之現
    場照片，被告放置在路邊的物品包含紙箱、樹枝、雜物，而
    該堆雜物多屬紙類廢棄物，均屬易燃之物品；又被告放置紙
    箱等雜物之位置，緊鄰他人之住宅外牆，旁邊並有住宅或大
    樓之盆栽，該處係屬巷弄，路邊停有車輛，故被告點燃之火
    勢若未經控制，實有延燒至路旁住家之可能，且當時正值深
    夜，救火時間與速度亦可能較為遲延，故被告上開舉措實有
    造成公共危險之蓋然性。被告雖以上開情詞置辯，但前揭被
    點燃之雜物堆並無曾經滅火器滅火之痕跡，有現場照片共十
    八張存卷可參（偵查卷第20至22、65至68、73至74頁），而
    前開照片係消防局人員至現場勘查時當場所拍之照片，是被
    告辯稱其堆放之雜物沒有那麼多云云，亦屬無稽；再參酌證
    人陳文政於消防局談話筆錄中表示，被告原本還要折樹枝去
    燒，經伊制止後方始離去，而消防局到場後仍提水撲滅火勢
    ，可見被告離去前火勢尚未完全撲滅，被告實無撲滅火勢之
    真意；再被告雖有打電話通知消防局，但該處火勢是否會繼
    續延燒而造成公共危險，與當時天候、風向、濕度、該堆雜
    物之易燃程度、已經燃燒之溫度、消防局到達之時間等情，
    均有關聯，亦無法僅因被告事後有打電話通知消防局，即認
    本案並無造成公共危險之可能。故被告上開辯解，並不足採
    。
(二)、被告有於前述時、地用腳踹破中山一派出所大門，致該處玻
    璃破裂而不堪使用等情，業據被告於本院審理時供認在卷，
    並有現場照片三張在卷可稽（偵查卷第23、69頁）。而中山
    一分局已由財產保管人代表提出告訴乙節，亦有中山分局97
    年10月20日北市警中分刑字第09733513500號函、告訴狀各
    一紙附卷為憑（偵查卷第42、72頁）。被告雖稱其手被銬住
    ，所以用腳踹大門云云，但被告既為現行犯而遭逮捕，警方
    本有在法定期間內拘束其身體自由之權限，故被告所辯亦不
    足採。
(三)、綜上所述，被告所辯均不足採，本件事證明確，被告放火與
    毀損之犯行均堪以認定，應依法論科。
三、核被告所為，係犯刑法第三百五十四條之毀損器物罪及同法
    第一百七十五條第二項放火燒燬同法第一百七十三條、第一
    百七十四條以外之自己所有物，致生公共危險罪。其放火燒
    燬之物品雖有數個，但放火行為僅有一個，而應為整體觀察
    ，僅成立單純一罪。至被告所犯前開二罪，犯意各別，行為
    互殊，應予分論併罰。再被告有如事實欄所載之犯罪科刑執
    行情形，有臺灣高等法院被告前案紀錄表一份在卷可稽，其
    於有期徒刑執行完畢後五年內，再故意觸犯本案有期徒刑以
    上之罪，為累犯，應依刑法第四十七條第一項規定加重其刑
    。爰審酌被告係自行放置紙箱、雜物等易燃物於住宅巷弄，
    並點火引燃，犯罪動機惡性不輕，但被告堆置之物品數量尚
    非龐大，且被告僅以打火機點燃，尚未以汽油等揮發性物品
    使火勢加速蔓延，故火勢尚非嚴重難以控制，可知被告犯罪
    情節仍屬輕微，再參酌被告於犯罪後自行打電話通知消防局
    ，且仍在現場附近觀望，於本院審理時亦承認係其點燃雜物
    堆，犯後態度尚可，惟其因自身情緒不穩，用腳踹破中山一
    派出所大門玻璃，影響公務機關威信，且於犯罪後對其此部
    分犯行仍無悔意等一切情狀，分別量處如主文所示之刑，並
    均諭知易科罰金之折算標準。扣案之打火機一個，被告否認
    係其所有之物，又保特瓶一個，亦乏證據足證有盛裝汽油供
    引燃本案雜物堆之用（上述火災原因調查報告書認定送驗證
    物未檢出石油系促燃劑），無法認定為供犯本罪所用之物，
    均不予沒收。
據上論斷，應依刑事訴訟法第二百八十四條之一、第二百九十九
條第一項前段，刑法第一百七十五條第二項、第三百五十四條、
第四十七條第一項、第四十一條第一項前段，刑法施行法第一條
之一，判決如主文。
本案經檢察官蔡彥守到庭執行職務。
中    華    民    國    97    年    12    月    31    日
                    刑事第十八庭    法  官  游士珺
上正本證明與原本無異。
如不服本判決應於收受送達後10日內向本院提出上訴書狀，並應
敘述具體理由；其未敘述上訴理由者，應於上訴期間屆滿後20日
內向本院補提理由書（均須按他造當事人之人數附繕本）「切勿
逕送上級法院」。告訴人或被害人如對於本判決不服者，應具備
理由請求檢察官上訴，其上訴期間之計算係以檢察官收受判決正
本之日期為準。
                                    書記官  林素霜
中    華    民    國    97    年    12    月    31    日
附錄本案論罪科刑法條全文
中華民國刑法第175條
放火燒燬前二條以外之他人所有物，致生公共危險者，處 1 年以
上 7 年以下有期徒刑。
放火燒燬前二條以外之自己所有物，致生公共危險者，處 3 年以
下有期徒刑。
失火燒燬前二條以外之物，致生公共危險者，處拘役或 3 百元以
下罰金。
中華民國刑法第354條
毀棄、損壞前二條以外之他人之物或致令不堪用，足以生損害於
公眾或他人者，處2年以下有期徒刑、拘役或5百元以下罰金。


司法院資訊處製作；財團法人民間司法改革基金會備份。
